【裁判字號】    89,交上易,462
【裁判日期】    890928
【裁判案由】    過失傷害
【裁判全文】
臺灣高等法院刑事判決                          八十九年度交上易字第四六二號
    上  訴  人
    即  被  告    乙○○
右上訴人即被告因過失傷害案件，不服臺灣士林地方法院八十九年度交自字第一一號
，中華民國八十九年九月二十八日第一審判決，提起上訴，本院判決如左：
    主  文
上訴駁回。
    事  實
一、乙○○於民國八十八年十一月七日下午四時五十分許，駕駛車牌號碼ＤＫ─五七
    一九號自用小客車，沿臺北市○○○路二十二巷由南向北方向行駛，行經該巷與
    天母西路口之行人穿越道時，原應注意汽車行近行人穿越道前，遇有行人穿越時
    ，無論有無交通警察指揮或號誌指示，均應暫停讓行人先行通過，且應注意車前
    狀況，並隨時採取必要之安全措施，且當時氣候晴、日間有自然光線、路面乾燥
    、無缺陷亦無障礙物、視距良好，並無不能注意之情事，竟疏未暫停讓行人先行
    通過及注意車前狀況，撞倒適由東向西方向行走於人行穿越道上之甲○○，致甲
    ○○受有左小腿脛、腓骨遠端骨折之傷害。嗣員警據報趕赴現場處理時，乙○○
    於其犯罪未被發覺前即向員警自首並接受裁判。
二、案經甲○○向臺灣士林地方法院提起自訴。
    理  由
一、訊據被告乙○○，坦承於右揭時、地駕車，撞倒適行走於行人穿越道之自訴人甲
    ○○，致自訴人受傷等事實不諱，惟矢口否認有何過失，辯稱：伊行經該處時，
    曾暫停禮讓自訴人先行，俟自訴人通過後始駕車右轉，乃自訴人為閃避前方之貨
    車驟然後退，伊閃避不及云云。
二、經查，右揭事實，業據自訴人指訴綦詳，並有道路交通事故調查報告表、交通事
    故肇事原因初步分析研判表、道路交通事故補充資料表及交通事故談話紀錄表等
    在卷可稽；而自訴人因此次車禍受有左小腿脛、腓骨遠端骨折之傷害，亦有行政
    院國軍退除役官兵輔導委員會臺北榮民總醫院診斷證明書及該院八十九年八月十
    四日（八九）北總行字第０六六一一號函各一紙附卷足憑。又被告於其犯罪未被
    發覺前，即主動向員警陳明駕車肇事而接受裁判，亦經臺北市政府警察局交通警
    察大隊八十九年六月二十九日北市警交大四字第八九六三二六００００號函敘在
    卷可參。
三、按汽車近行人穿越道，應減速慢行，遇有行人穿越時，無論有無交通警察指揮或
    號誌指示，均應暫停讓行人先行通過；又汽車行駛時，駕駛人應注意車前狀況，
    並隨時採取必要之安全措施，道路交通安全規則第一百零三條及第九十四條第三
    項，分別定有明文。且道路交通安全規則第一百零三條規定「遇有行人穿越時，
    應暫停讓行人先行通過」，其立法目的乃在保障行人行之安全，並表彰行人穿越
    道行人優先通行之旨，駕駛人自應暫停至行人通過且與其車輛有相當之距離，始
    得再行駛，而非依其主觀認定行人已通過即屬遵守該規定。被告駕車原應遵守前
    開規定，於行近有行人通行之行人穿越道時應減速慢行，並應隨時注意其車前之
    人、車動態，以避免發生危險，且依卷附道路交通事故調查報告表之記載，被告
    肇事當時之氣候晴、日間有自然光線、路面乾燥、無缺陷亦無障礙物、視距良好
    ，並無不能注意之情事。被告駕車行經行人穿越道時，未暫停讓行走於行人穿越
    道之自訴人先行，亦未注意車前狀況減速慢行，仍冒然趨車前行，致生本件車禍
    ，顯有過失甚明，所辯閃避不及云云，顯係卸責之詞，不足採信。被告之過失與
    自訴人所受傷害間，具有相當因果關係。本件事證明確，被告之犯行洵堪認定。
四、核被告所為，係犯刑法第二百八十四條第一項前段之過失傷害罪。被告行經行人
    穿越道不依道路交通相關法規讓行人優先通行，應依道路交通管理處罰條例第八
    十六條第一項規定，加重其刑。又被告於肇事後，其犯罪未被發覺前，即主動向
    員警陳明駕車肇事並接受裁判，應依刑法第六十二條前段之規定，減輕其刑，並
    先加後減。
五、原審援刑事訴訟法第三百四十三條、第二百九十九條第一項前段、刑法第二百八
    十四條第一項前段、第六十二條前段、第四十一條，道路交通管理處罰條例第八
    十六條第一項、罰金罰鍰提高標準條例第一條前段、第二項等規定，審酌被告之
    過失程度、致自訴人所受之傷勢，及雖尚未與自訴人成立和解，惟於肇事後仍至
    醫院探視自訴人等犯後之態度等一切情狀，量處被告拘役五十九日，並諭知易科
    罰金之折算標準。經核其認事、用法及量刑，均無違誤，應予維持。被告提起上
    訴猶執前詞，以已禮讓自訴人先行云云，指摘原判決不當，為無理由，應予駁回
    。
六、至自訴意旨以被告過失所肇致自訴人所受之傷害，尚有左髖骨骨折、左骨骨頸骨
    折等傷害一節，經被告辯稱：伊於八十八年十二月間至醫院探視自訴人時，自訴
    人之配偶告以自訴人因自行跌倒，再度開刀，足徵該等傷害應與車禍無涉等語。
    按自訴人於甫遭被告撞及送醫診治時，僅受有如事實欄所載之傷害，已如前述，
    而自訴人之左側患肢股骨頸處骨折、易位，需行左側半髖關節置換手術，乃因自
    訴人於八十八年十二月二十一日在復健病房跌倒所致等情，亦據臺北榮民總醫院
    函敘在卷。雖證人即自訴人之看護彭玲玲及自訴人之配偶林月珍二人於原審調查
    時分別證稱自八十八年十一月二十六日起至十二月二十三日止任自訴人之看護，
    每日看護期間原則上為十二小時，偶因自訴人家屬無暇，始看護二十四小時，於
    其任看護期間，自訴人並未跌倒，及自訴人從無跌倒之事云云，惟查，彭玲玲既
    非整日二十四小時全程看護自訴人，尚無足證明自訴人確無跌倒之情事；另一證
    人林月珍與自訴人親為夫妻，就被告疏失肇致本件車禍，對被告自有怨懟，其證
    詞偏頗，在所難免，均無足採據。次查，證人彭玲玲於原審調查時另證稱於八十
    八年十二月二十一日陪同自訴人在病房做復健動作，練習中自訴人突然腳及身體
    拐了一下，旋即扶助自訴人，而自訴人於翌日即喊痛，並請醫師處理等語，堪信
    自訴人於復健之過程中，曾因練習而腳及身體拐了一下。另參以自訴人為民國二
    年六月二十四日生，年歲已高，身體各器官之功能本即不若年輕者佳，稍有閃失
    ，即將對身體造成傷害，縱未跌倒僅在練習復健中腳及身體稍微拐了一下，仍可
    能對其身體造成傷害。是自訴人後續之傷害，極可能係該次腳及身體拐了一下所
    致。雖自訴代理人於原審聲請調查自訴人之病歷，並傳喚製作該院上開函文者到
    庭作證，以查其如何知自訴人有跌倒之情事，及後續之傷害與本件車禍有無因果
    關係一節，縱該函所稱之致後續之傷害為「跌倒」與事實有出入，然無論所致後
    續傷害之原因為何，均非車禍所致，已如前述。該函內容已至為明確，且為於國
    內頗富好評之具醫療專業之行政院國軍退除役官兵輔導委員會臺北榮民總醫院所
    發，其內容自堪信為真實，自訴代理人於原審未提出明確之證據即任意指摘專業
    機構就其專業所表示之意見，自屬無稽。本院認無調查必要，附此明。
據上論斷，應依刑事訴訟法第三百六十八條，判決如主文。
中    華    民    國      九十      年      一      月        二十      日
                              臺灣高等法院刑事第六庭
                                  審判長法  官  陳  春  秋
                        法  官  黃  賽  月
                                        法  官  王  麗  莉
右正本證明與原本無異。
不得上訴。
                                        書記官  胡      儀
中    華    民    國      九十     年       一       月       二十      日


司法院資訊處製作；財團法人民間司法改革基金會備份。
